臺灣士林地方法院民事判決　九十一年度訴字第八○○號
　　原　　　告　　丙○○
　　法定代理人　　甲○○
　　訴訟代理人　　乙○○
右當事人間請求返還機械事件，本院判決如左：
    主    文
原告之訴駁回。
訴訟費用由原告負擔。
    事    實
甲、原告方面：
  一、聲明：被告應將三點五立方公尺混凝土攪拌機（內含輸送帶長四十公尺、寬一
      百公分二條、儲存庫輸送帶長十五公尺、寬九十公分四條、砂石庫存：砂五百
      立方、三分石、六分石：五百立方、硬體砂石庫一座、攪拌主機一台、攪拌機
      硬體一座、水泥儲存桶三座：長十五公尺、寬六公尺、鐵板厚度四分、水泥八
      百噸、配電盤變壓器一座、操作盤電腦一座、十五噸油灌車桶一座）一套（下
      稱系爭攪拌機）交還原告。
  二、陳述：
  （一）嘉勝興業股份有限公司（下稱嘉勝公司）於民國八十三年八月向中租迪和股
        份有限公司（下稱中租公司）以租賃方式購買系爭攪拌機，嗣於八十四年十
        一月因無法兌現給付租金，經中租公司訴請台南地方法院判決應將系爭攪拌
        機返還中租公司，而中租公司於八十七年八月三十一日再將系爭攪拌機售予
        建億工業有限公司（下稱建億公司），建億公司於八十七年九月三十日復將
        之售予達德貿易有限公司（下稱達德公司），達德公司於八十七年十月十八
        日又將系爭攪拌機售予原告。原告於八十七年十月十日即已取得系爭攪拌機
        之占有。爰依所有物返還請求權訴請被告返還系爭攪拌機。
  （二）嘉勝公司明知系爭攪拌機應交還中租公司，中租公司於八十七年八月三十一
        日將該攪拌機賣予建億工司，再於八十七年九月三十日轉賣達德公司時，嘉
        勝公司即已知情，並向中租公司表明要買該攪拌機，但因中租公司已售出，
        故嘉勝公司無法如願，但卻於八十七年十一月二十日將該攪拌機以新台幣（
        下同）九百萬元賣予被告，而被告於八十五年三月標得嘉勝公司土地建物時
        ，並不包括系爭攪拌機，是被告早已知悉該攪拌機非嘉勝公司所有，故被告
        並非善意之買受人，且其既以九百萬元買得系爭攪拌機，不久卻又重新拆除
        ，亦顯與常情不符，且該攪拌機尚未滅失。
乙、被告方面：
  一、聲明：駁回原告之訴。
  二、陳述：
  （一）系爭攪拌機原為訴外人嘉勝公司太保廠之預拌混凝土廠拌合設備之一，因嘉
        勝公司出現財務問題，該太保廠廠房之土地及建物為其債權人聲請法院拍賣
        ，而由被告於八十六年三月間標得該廠房所在之土地及建物，並於八十六年
        四月間取得執行法院所發給之權利移轉證明書，嗣被告進行該廠房規劃事宜
        ，故向嘉勝公司洽購置於該廠房內之機器設備，並由嘉勝公司提供該廠房之
        機器設備無設定動產擔保之文件予被告後，由被告與嘉勝公司於八十七年十
        一月二十日就該廠房內之機器設備簽訂買賣契約，並由被告以九百萬元之價
        格受讓該機器設備明細表所列機器設備之所有權，被告並於八十七年十一月
        二十七日支付貨款，足見被告係善意受讓該機器設備之所有權。嗣被告於八
        十八年十一月間，接獲由正邦聯合律師事務所代達德公司所發之律師函，始
        知悉系爭攪拌機業由中租公司訴請法院判決嘉勝公司應返還予中租公司，且
        由中租公司再將之售予建億公司，並由建億公司再售予原告，惟原告從未占
        有系爭之攪拌機，則本件嘉勝公司縱無移轉系爭攪拌機之權利，惟被告乃基
        於八十七年十一月二十日與嘉勝公司所簽訂買賣契約之約定善意受讓系爭攪
        拌機之占有而取得所有權，依民法第八百零一條、第九百四十八條之規定，
        被告自已於八十七年十月二十日取得系爭攪拌機之所有權，乃原告以其係與
        有處分系爭攪拌機之權利人訂定賣契約，故合法取得系爭機器之所有權云云
        ，原告之主張，顯於法不符，自不足採信。
  （二）被告向嘉勝公司買受前開設置於廠房內之機器設備後，即成立被告公司之嘉
        太廠，但因部分向嘉勝公司所購買之機器設備老舊不堪使用，無法達成被告
        產銷之需求，故於八十九年十二月五日與進誠機械有限公司簽訂機器設備更
        新契約，並於九十年四月間完成更新，系爭之攪拌機於被告公司更新設備時
        業經拆除報被廢而已滅失，故原告主張被告嘉太廠內之攪拌機是其由達德公
        司所合法買受，顯與事實不符。
    理    由
一、本件原告起訴主張：系爭攪拌機係由嘉勝公司於八十三年八月向中租公司以租賃
    方式所購買，嗣於八十四年十一月因無法兌現給付租金，經中租公司訴請台南地
    方法院判決應將系爭攪拌機返還中租公司，而中租公司於八十七年八月三十一日
    再將系爭攪拌機售予建億公司，建億公司於八十七年九月三十日復將之售予達德
    公司，達德公司於八十七年十月十八日又將系爭攪拌機售予原告，原告並於八十
    七年十月十日即已取得系爭攪拌機之占有。詎嘉勝公司竟於八十七年十一月二十
    日將該攪拌機以九百萬元賣予被告，然被告於八十五年三月標得嘉勝公司土地建
    物時，並不包括系爭攪拌機，即早已知悉該攪拌機非嘉勝公司所有，被告並非善
    意之買受人，且該攪拌機並未滅失，爰依所有物返還請求權訴請被告返還系爭攪
    拌機等情；被告則以：系爭攪拌機原為訴外人嘉勝公司太保廠之預拌混凝土廠拌
    合設備之一，因嘉勝公司出現財務問題，該太保廠廠房之土地及建物為其債權人
    聲請法院拍賣，而由其於八十六年三月間標得該廠房所在之土地及建物，並於八
    十六年四月間取得執行法院所發給之權利移轉證明書，嗣被告進行該廠房規劃事
    宜，故向嘉勝公司洽購置於該廠房內之機器設備，並由嘉勝公司提供該廠房之機
    器設備無設定動產擔保之文件予被告後，由被告與嘉勝公司於八十七年十一月二
    十日就該廠房內之機器設備簽訂買賣契約，並由被告以九百萬元之價格受讓該機
    器設備明細表所列機器設備之所有權，被告並於八十七年十一月二十七日支付貨
    款，足見被告係善意受讓該機器設備之所有權。被告於八十八年十一月間，接獲
    由律師事務所代達德公司所發之律師函，始知悉系爭攪拌機業由中租公司訴請法
    院判決嘉勝公司應返還予中租公司，且由中租公司再將之售予建億公司，並由建
    億公司再售予原告之事，依民法第八百零一條、第九百四十八條之規定，被告自
    已於八十七年十月二十日善意取得系爭攪拌機之所有權。又因該攪拌機已老舊，
    其於八十九年十二月五日與進誠機械有限公司簽訂機器設備更新契約，並於九十
    年四月間完成更新，系爭之攪拌機於被告公司更新設備時業經拆除被廢而已滅失
    ，原告請求顯無理由等語置辯。
二、原告主張其於八十七年十月十八日向達德公司購買系爭攪拌機，且於八十七年十
    月十日即已取得系爭攪拌機之占有一節，雖據提出買賣契約一份為證，被告雖不
    否認該買賣契約之真正，惟否認原告取得系爭攪拌機之占有。經查：觀諸原告與
    達德公司所訂之買賣契約，其上載明交貨地點為嘉義縣太保市○○路○段九一號
    ，該址即為原嘉勝公司之嘉義廠址，約定由原告自行拆卸，而該廠嗣由被告所標
    得，則為兩造所不爭執，原告竟稱其於八十七年十月十日簽訂前開買賣契約前即
    已取得系爭攪拌機之占有云云，非僅未能舉證以實其說，且與前開買賣契約所載
    有違，已難遽信。又證人即於進誠機械有股份有限公司任職之闕河誠證稱：該公
    司於八十九年十二月五日與被告訂立訂購合約，並負責將被告廠房內之機器拆除
    ，其拆除之機器包含系爭攪拌機，而該攪拌機拆除後成為廢鐵，經該公司交由廢
    鐵公司回收等情（見本院九十一年八月十三日言詞辯論筆錄），足認原告並未取
    得該攪拌機之占有，且該攪拌機現已滅失而不存在。
三、按動產物權之讓與，非將動產交付，不生效力；所有人對於無權占有或侵奪其所
    有物者，得請求返還之，民法第七百六十一條第一項前段、第七百六十七條前段
    分別定有明文。原告並未取得該攪拌機之占有，且該攪拌機現已滅失而不存在，
    已如前述，揆諸前揭規定，原告並未取得該攪拌機之所有權，且該攪拌機現亦已
    滅失，從而，原告本於所有權，訴請被告返還該已滅失之攪拌機，並無理由，應
    予駁回。
四、因本案事證已臻明確，兩造其餘主張陳述及所提之證據，均毋庸再予審酌，附此
    敘明。
五、據上論結，本件原告之訴為無理由，依民事訴訟法第七十八條判決如主文。
中　　　華　　　民　　　國　　九十一　　年　　　八　　　月　　二十七  　日
                                        臺灣士林地方法院民事第一庭
~B法　　　官　方彬彬
右為正本係照原本作成。
如對本判決上訴須於判決送達後廿日內向本院提出上訴狀。
中　　　華　　　民　　　國　　九十一　　年　　　八　　　月　　二十八  　日
~B法院書記官　蕭純純
